【裁判字號】    98,抗,22
【裁判日期】    980204
【裁判案由】    拍賣抵押物
【裁判全文】
臺灣桃園地方法院民事裁定                98年度抗字第22號
抗  告  人  丙○○
            戊○○
            乙○○
            庚○○
            己○○
            丁○○
相  對  人  甲○○
上列抗告人與相對人間拍賣抵押物事件，對於民國97年11月21日
本院簡易庭97年度司拍字第2266號民事裁定提起抗告，本院裁定
如下：
    主  文
抗告駁回。
抗告程序費用新台幣壹仟元由抗告人負擔。
    理  由
一、本件抗告意旨略以：原裁定附表所示桃園縣平鎮市○○段高
    山下小段139 之10、139 之15、139 之16、139 之17、139
    之18、139 之19、139 之20、139 之21等8 筆土地係由同段
    139 之10地號土地辦理共有物分割而來，而第三人魏新仁所
    有之權利範圍為上開不動產5 分之1 ，而相對人之抵押權係
    設定在上述魏新仁所有之權利範圍內，嗣魏新仁將其名下產
    權移轉登記予第三人康鳳春，之後，康鳳春再移轉登記予邱
    淑美。因桃園縣平鎮市○○段高山下小段139 之15、139 之
    20、139 之21等3 筆土地於辦理共有物分割時，抵押權人不
    願出具同意書將抵押權轉載於魏新仁分割後所分配之土地上
    ，故上開抵押權依法轉載於分割後之每筆土地上。然相對人
    與抗告人間並無債權債務關係，則相對人應對原債務人魏新
    仁所有之不動產聲請強制執行，而不及於抗告人名下之不動
    產，為此提起抗告請求廢棄原裁定，並駁回相對人之聲請云
    云。
二、按抵押權人，於債權已屆清償期，而未受清償者，得聲請法
    院，拍賣抵押物，就其賣得價金而受清償，民法第873 條定
    有明文。次按抵押權人聲請拍賣抵押物之裁定，係屬非訟事
    件，祗須其抵押權已經依法登記，並依登記之清償期業已屆
    滿而未受清償時，法院即應為准許拍賣抵押物之裁定，如對
    於此項法律關係有爭執者，應由有爭執之人提起訴訟，以求
    解決，不得僅依抗告程序聲明其有爭執，並據為廢棄拍賣裁
    定之理由（最高法院58年台抗字第524 號、51年台抗字第26
    9 號判例意旨可資參照）。易言之，法院所為准駁拍賣抵押
    物之裁定，屬非訟事件裁定，無確定實體法上法律關係存否
    之性質，於債權及抵押權之存否，亦無既判力，為裁定之法
    院僅就抵押權人提出有關抵押權之文件為形式上之審查，無
    從審酌屬於實體上法律關係之事由，抗告法院亦僅得就拍賣
    抵押物事件為形式審查，不得審酌抗告人關於實體事項之抗
    辯。
三、經查，相對人主張魏新仁於民國85年5 月25日以原裁定附表
    所示不動產為向相對人所負債務之擔保，設定新台幣（下同
    ）6,020,000 元之抵押權，嗣系爭附表所示第4 筆至第7筆
    之不動產移轉予抗告人所有，並均依法登記在案。茲魏新仁
    對相對人負債2,032,699 元，已屆清償期而未為清償，為此
    向本院聲請准予拍賣抵押物等語，並提出他項權利證明書、
    土地及建物登記第2 類謄本、借據、抵押權設定契約書、土
    地登記簿等為證，抗告人對此並不爭執，是相對人此部分主
    張堪信為真實。次查，系爭附表第4 筆至第7 筆所示土地上
    之抵押權係基於原抵押權設定之土地（即桃園縣平鎮市○○
    段高山下小段第139 之10地號土地）分割後而生，且已依法
    登記，而受擔保之債權已屆清償期未受清償，是法院據以准
    許相對人拍賣抵押物之聲請，並無不當。抗告意旨雖陳稱抗
    告人與相對人間並無債權債務關係，相對人與魏新仁間之抵
    押權並無移轉予抗告人等語，然抗告人所陳縱然屬實，亦屬
    於實體事項，揆諸首開說明，亦非本件非訟程序得審酌者，
    是應認本件抗告為無理由，應予駁回。
四、依非訟事件法第46條、第21條第2 項，民事訴訟法第495 條
    之1 第1 項、第449 條第1 項、第95條、第78條、第85條第
    1項前段，裁定如主文。
中    華    民    國    98    年    2     月    4     日
                民事第一庭審判長法  官  郭琇玲
                                法  官  陳雪玉
                                法  官  林哲賢
上為正本係照原本作成。
如不服本裁定，僅得於收受本裁定正本送達後10日內，以適用法
規顯有錯誤為理由，向本院提出再再抗告狀（須附繕本一份及繳
納再抗告裁判費新台幣1,000元），經本院許可後始可再抗告。
中    華    民    國    98    年    2     月    4     日
                                書記官  羅美英


司法院資訊處製作；財團法人民間司法改革基金會備份。
